【裁判字號】    98,上易,2858
【裁判日期】    990108
【裁判案由】    詐欺
【裁判全文】
臺灣高等法院刑事判決                98年度上易字第2858號
上  訴  人  臺灣板橋地方法院檢察署檢察官
被      告  丁○○
上列上訴人因被告詐欺案件，不服臺灣板橋地方法院98年度易字
第82 2號，中華民國98年6月29日第一審判決（起訴案號：臺灣
板橋地方法院檢察署98年度偵字第6705號），提起上訴，本院判
決如下：
    主  文
原判決撤銷。
丁○○共同意圖為自己不法之所有，以詐術使人將本人之物交付
，處有期徒刑參月，如易科罰金，以新臺幣壹仟元折算壹日。扣
案磁盤、遙控器各壹個、骰子柒個，均沒收。
    事  實
一、丁○○與楊冠瑋（原審判處有期徒刑五月確定）均係「阿羅
    哈客運股份有限公司」（下簡稱「阿羅哈公司」）之司機，
    而於臺北縣三重市○○○街299 號「臺北四五檳榔攤」後方
    休息室，時有該公司員工前往聚集，2 人竟共同基於意圖為
    自己不法之所有之犯意聯絡，於民國96年9、10 月間，透過
    網路購得磁盤、遙控器各1個及灌鉛骰子10 顆後，將磁盤裝
    設於上開房間之圓桌抽屜，再以遙控器操控灌鉛骰子。嗣自
    96年10 月初至96年11月6日止，阿羅哈公司之員工戊○○、
    己○○、庚○○、甲○○、王義正、丙○○、乙○○及陳建
    利等人至前開休息室賭博，賭法為各擲渠等事先備妥之鉛灌
    骰子，比點數大小論輸贏，且輪流坐莊，當輪由楊冠瑋作莊
    時，丁○○即以遙控器操控骰子點數，若由丁○○作莊時，
    則改由楊冠瑋以遙控器操控骰子點數，而接續以此方式詐賭
    ，而戊○○、己○○、庚○○、甲○○、王義正、丙○○、
    乙○○及陳建利等人均誤認楊冠瑋、丁○○作莊係以丟擲骰
    子之自然機率取決輸贏，致戊○○、己○○、庚○○、甲○○、王義正、丙○○、乙○○及陳建利等人贏少輸多，而楊
    冠瑋、丁○○乃以此詐術合計詐得約新臺幣（下同）30餘萬
    （起訴書原載為46萬元，惟業據檢察官於原審更正）。迨同
    年11月6 日中午某時許，戊○○從旁觀看楊冠瑋與乙○○、
    陳建利等人賭博時，察覺有異，將骰子敲破後發現內有灌鉛
    ，另於在旁之丁○○手上起出遙控器1 個，始知受騙，而扣
    留骰子七顆及上開遙控器1個。嗣於同年月9日某時，並在該
    處圓桌抽屜內起出磁盤1個。
二、案經甲○○、庚○○、己○○、戊○○訴請臺灣板橋地方法
    院檢察署檢察官偵查起訴。
    理  由
一、證據能力：被告對後引證據之證據能力均不爭執（本院卷第
    21頁），且觀其製作取得之情形，亦無違法或不當之狀況，
    依刑事訴訟法第159條之5規定，均有證據能力，合予敘明。
二、訊據被告丁○○對上開犯罪事實，坦承不諱，核與共犯楊冠
    瑋所述及證人甲○○、庚○○、己○○、戊○○、王義正、
    乙○○、丙○○指訴相符，且有扣案磁盤、遙控器各1個及
    骰子7個足資佐證，足認被告自白有證據可佐，堪與採信。
    事證明確，被告犯行，洵堪認定。
三、核被告所為，係犯刑法第339條第1項之詐欺取財罪。被告就
    此犯行，與楊冠瑋間有犯意聯絡及行為分擔，為共同正犯。
    被告雖有多次詐賭之犯行，惟該數行為係於同地及密切接近
    之時間實施，侵害同一之法益，各行為之獨立性極為薄弱，
    依一般社會健全觀念，在時間差距上，難以強行分開，在刑
    法評價上，以視為數個舉動之接續施行，合為包括之一行為
    予以評價，較為合理，屬接續犯，而為包括之一罪。被告一
    詐騙行為同時詐騙數人，為想像競合犯，應從一重處斷。
四、原審以事證明確，予以論罪科刑，固非無見，惟被告一詐
    騙行為同時詐騙數人，為想像競合犯，原審漏未說明。按
    宣告緩刑，應就被告有無再犯之虞，及能否由於刑罰之宣告
    而策其自新等，加以審酌。次按刑事被告如何量定其刑及是
    否宣告緩刑，為求個案裁判之妥當性，法律固賦與法官裁量
    權，但此項裁量權之行使，並非得以任意或自由為之，仍應
    受一般法律原則之拘束，即必須符合所適用法律授權之目的
    ，並受法律秩序之理念、法律感情及慣例等所規範，亦不得
    違反比例原則、平等原則（最高法院96年度台上字第5616號
    判決意旨參照）。本件被告固與被害人戊○○、己○○、庚○○、甲○○及王正義達成和解，惟亦尚有其餘被害人湯振
    宏、乙○○、陳建利等，未達成和解賠償損害；且被告自承
    ：詐賭分到快二十萬元。我還11萬多等語（原審卷第49頁背
    面，本院卷第21頁），是被告詐賭所得，並未全部償還，因
    此，若宣告緩刑，對其餘尚未和解者，不無有失公平之虞，
    而與比例原則、平等原則有間，恐與人民法律感情不符。原
    審未慮及此，而諭知緩刑，尚有未洽。檢察官上訴指摘及
    部分，為有理由，且原判決有上述之瑕疵，自應由本院撤
    銷改判。爰審酌被告犯罪動機、目的、手段、所生危害及其
    品行、智識程度、犯罪後坦承，並與部份被害人達成民事和
    解，且獲得原諒，暨共犯楊冠瑋分文未還，經原審判處有期
    徒刑五月，則被告應依比例原則，量較共犯為輕之刑度等一
    切情狀，量處如主文所示之刑，並諭知如易科罰金之折算標
    準。扣案磁盤、遙控器各1個及骰子7個，係被告與共犯楊冠
    瑋所有且供本案犯罪所用之物，應依刑法第38條第1項第2款
    規定宣告沒收。至於其餘未扣案之骰子3顆，被告稱已不知
    去向，是客觀上尚難認存在，復非屬違禁物，爰不併予宣告
    沒收，附此敘明。
據上論斷，應依刑事訴訟法第369條第1項前段、第364條、第299
條第1項前段，刑法第28 條、第339條第1項、第55條前段，第41
條第1項前段、第38條第1項第2款，刑法施行法第1條之1第1項、
第2項前段，判決如主文。
本案經檢察官侯千姬到庭執行職務。
中    華    民    國    99    年    1     月    8     日
                  刑事第十八庭審判長法  官  吳鴻章
                                    法  官  汪梅芬
                                    法  官  周政達
以上正本證明與原本無異。
不得上訴。
                                    書記官  廖純瑜
中    華    民    國    99    年    1     月    8     日
附錄：本案論罪科刑法條全文
中華民國刑法第339條（普通詐欺罪）
意圖為自己或第三人不法之所有，以詐術使人將本人或第三人之
物交付者，處5年以下有期徒刑、拘役或科或併科1千元以下罰金
。


司法院資訊處製作；財團法人民間司法改革基金會備份。
